臺灣臺中地方法院刑事判決　　　　　　　　　　　　九十四年度中簡上字第九六號
　　上　訴　人　臺灣臺中地方法院檢察署檢察官
　　上　訴　人
　　即　被　告　乙○○
右上訴人等因被告詐欺案件，不服本院臺中簡易庭九十三年度中簡字第二三九○號中
華民國九十三年十一月三十日第一審判決（起訴案號：臺灣臺中地方法院檢察署九十
三年度偵字第八○一八號），提起上訴，本院管轄之第二審合議庭判決如左：
    主    文
上訴駁回。
    犯罪事實
一、乙○○明知現今在金融機構開立帳戶並無困難，且一般人均係使用自己之帳戶，
    如使用他人之帳戶常與財產犯罪密切相關，且取得他人存摺之目的在於收取贓款
    及掩飾犯行不易遭人追查，其僅因一時缺錢花用，見報載販賣存摺廣告，旋依報
    載電話聯絡與姓名年籍不詳年約四十餘歲之成年男子商討販賣存摺相關細節，即
    基於幫助該成年男子詐欺取財之不確定故意，而其發生並不違背其本意之認識下
    ，竟不顧他人所可能遭害之危險，容任該成年男子藉以遂行犯罪，先於九十二年
    十二月五日，在位於臺中市○區○○路一段一一六號之聯信商業銀行向上分行（
    下稱聯信向上分行），申請開立帳號00000000000000號存簿帳戶
    後，隨即於九十二年十二月十二日以新臺幣（下同）一千元之代價，將上開帳戶
    之存摺、印章、金融卡及密碼一併交予相約在臺中市○○路與五權西路路口處交
    予該成年男子，而以此方式幫助該成年男子詐騙他人財物。嗣該名綽號「阿青」
    之成年男子取得前開帳戶後，即基於意圖為自己不法所有之犯意，先於九十三年
    一月二日以電話聯絡丙○○，並佯稱其係中央健康保險局人員，訛稱要為丙○○
    設立電子銀行以便退一筆健保費，要求丙○○至自動提款機前按指示操作，丙○
    ○因而陷於錯誤，即依該成年男子之指示操作自動提款機，致丙○○於同日下午
    三時四十分許，先後以轉帳方式匯入九萬九千九百八十二元、六萬六千九百七十
    七元二筆（共計十六萬六千九百五十九元）至前開乙○○所開立之聯信向上分行
    之帳戶內。嗣因丙○○事後發覺受騙，經報警處理後，始循線查悉上情。
二、案經臺中市警察局第一分局報請臺灣臺中地方法院檢察署檢察官聲請簡易判決處
    刑。
    理    由
一、右揭事實，業據被告乙○○於本院審理時坦認不諱，且前開帳戶用以詐欺取財之
    事實，業經被害人丙○○於警詢中指述綦詳，此外復有被告所開立之前開聯信向
    上分行帳戶之客戶開戶明細查詢單、存款開戶約定書、被害人丙○○匯款資料等
    影本各一份及上開聯信向上分行帳戶存摺類往來明細表一份等件存卷可參。又金
    融機構之帳戶為個人理財之工具，為便利大眾使用此一理財工具，以資活絡資金
    供需，對於申請開設金融帳戶並無設有任何特殊之限制，一般民眾皆能自由申請
    開戶，並得同時在不同金融機構申請多數存款帳戶使用，乃眾所周知之事實，依
    一般人之社會生活經驗，倘係經由合法管道之收入或支出，其於金融帳戶之存放
    及提領，本可自行向金融行庫開立帳戶後使用，殊無大費周章使用他人帳戶之必
    要，況且近來類如刮刮樂、退稅轉帳等詐騙案件層出不窮，詐騙集團多利用人頭
    帳戶做為出入帳戶，不僅廣為媒體所披載，亦經政府一再宣導提醒注意，尤以現
    今各地金融機構所設自動提款機莫不設定轉帳之警示畫面，或張貼警示標語，促
    請使用大眾注意，衡諸目前社會以電視、報紙甚至網路等管道流通資訊之普及程
    度，以及使用自動提款機從事提款、轉帳交易之頻繁，苟見有陌生人不思以自己
    名義申請開立帳戶，反而向不特定人蒐集或收購他人之金融機構帳戶使用，帳戶
    所有人焉能安心將其帳戶交付收購帳戶之人，而絲毫未加懷疑其收購帳戶之目的
    即在於詐取他人財物？由此顯見被告對於該成年男子係將該帳戶用以實施詐欺犯
    行，當可預見，且其對於該男子利用其帳戶向人詐取財物，並無違背其本意，是
    被告主觀上應具有幫助他人詐取財物之不法犯意甚明。本件事證明確，被告犯行
    應堪認定。
二、查本件該不詳姓名年籍之成年男子基於為自己不法所有之犯意，以上開之方式為
    詐術，使被害人丙○○陷於錯誤，而將本人之財物交付，該名成年男子所為，自
    係犯刑法第三百三十九條第一項之詐欺取財罪。被告乙○○將其所有上開聯信向
    上分行之帳戶交給該成年男子詐騙財物，顯係基於幫助他人詐欺取財之犯意，且
    所為提供前開帳戶予他人之行為屬刑法詐欺取財罪構成要件以外之行為，其既以
    幫助他人犯罪之意思而參與犯罪構成要件以外之行為，故核其所為，係犯刑法第
    三十條第一項、第三百三十九條第一項之幫助詐欺取財罪。本院認原審以被告犯
    行法第三十條第一項、第三百三十九條第一項之幫助詐欺取財罪事證明確，而適
    用刑事訴訟法第四百四十九條第一項前段、第四百五十四條第二項、刑法第三十
    條、第三百三十九條第一項、第四十一條第一項前段，罰金罰鍰提高標準條例第
    一條前段、第二條，判決被告「幫助意圖為自己不法之所有，以詐術使人將本人
    之物交付，處有期徒刑肆月，如易科罰金，以佰元折算壹日。」，其認事用法
    並無不當，量刑亦屬妥適。被告上訴指稱其曾因出賣存摺，經法院判處有期徒刑
    ，本案部分應為該判決效力所及云云，然被告固曾因詐欺案件，經本院於九十二
    年十二月十二日以九十二年度易字第一九六七號判處有期徒刑五月，並於九十三
    年一月十一日確定，有該案判決書及臺灣高等法院被告全國前案紀錄表各一份存
    卷可參，然被告本案係於九十二年十二月十二日交付存摺予該不詳姓名年籍之成
    年男子，而該成年男子於九十三年一月二日遂行詐騙被害人丙○○，使被害人丙
    ○○陷於錯誤而交付財物，業如前述，是本案被告幫助該成年男子詐欺取財之犯
    罪時點為九十三年一月二日，既係於前開案件九十二年十二月十二日宣示判決之
    後，尚難認為前案既判例效力所及，是被告所持之上訴理由，即屬無據，應予駁
    回。至檢察官上訴指摘原審判決疏未審酌移送併辦事實云云，經查：本件被告係
    於九十二年十二月五日申請銀行帳戶交予該不詳姓名年籍之成年人，於九十三年
    一月二日向被害人丙○○施行詐術，而檢察官移送併辦部分則係於九十一年四月
    二十一日請申銀行帳戶，供詐欺集團成員於九十一年五月一日向被害人王錦春施
    行詐術，二者行為時間已距一年八月，已難遽認被告所為係基於同一概括之犯意
    而為。況被告前因於九十一年十月間，以一千元之代價提供其申請之電話及以其
    母施蔡月里名義申請之銀行帳戶予不詳姓名年籍之人用以詐騙他人，使被害人賴
    佩瑜、王家環、鄭坤慶、張家菱、薛彩鳳、楊淑姿、高英洪、謝鴻銘等人陷於錯
    誤，分別於九十一年十一月十四日、同年月二十日、同年月十九日、同年月二十
    日、同年月十二日、同年月十四日、同年月八日、同年月十三日將款項匯入前揭
    施蔡月里之帳戶之事實，業經臺灣臺中地方法院檢察署檢察官提起公訴（九十二
    年度偵字第一七○六號），本院於九十二年十二月十二日以九十二年度易字第一
    九六七號判處被告乙○○有期徒刑五月確定，被告於前案經查獲起訴並判決後，
    再犯本件幫助詐欺犯行，顯係另行起意而為，是檢察官移送併辦部分核與本件無
    連續犯裁判上一罪之關係，亦經原審併予審酌，故檢察官之上訴亦無理由，應予
    駁回。
三、另臺灣臺中地方法院檢察署檢察官於九十四年一月二十六日以中檢守果九十三偵
    二一八七○字第○九○○七號函移送：被告乙○○於九十一年四月二十一日至臺
    中市○○路○段一六二號誠泰商業銀行松竹分行申請開立帳號00000000
    0000號帳戶後，旋於同年四月二十三日在臺中市○○路提供前開帳戶予不詳
    詐騙集團使用，並將前揭帳戶之存摺、提款卡交予詐騙集團成員轉向他人詐欺取
    財之工具，九十一年五月間被害人王春錦接受真實姓名年籍不詳之人佯稱王春錦
    中獎之電話，使王春錦陷於錯誤，於九十一年五月一日依該人指示操作自動付款
    機，先後匯入十二萬八千五百一十九元，因認被告涉犯幫助詐欺罪嫌且與本件聲
    請簡易判決處刑部分具有連續犯裁判上一罪之關係，故請求併案審理。然按提起
    公訴應由檢察官向管轄法院提出起訴書為之。刑事訴訟法第二百六十四條第一項
    定有明文。是以檢察官於提起公訴後，另以函片將被告之犯罪事實移送法院聲請
    併案審理，除該移送之犯罪事實與已經起訴部分間有實質上一罪或裁判上一罪關
    係，為起訴效力所及，受訴法院應予合一審判外，並不具起訴之效力，法院自毋
    庸予以審判（參照最高法院八十九年度台上字第一八二五號判決意旨）。且按連
    續犯之所謂出於概括犯意，必須其多次犯罪行為自始均在一個預定犯罪計劃以內
    ，出於主觀上始終同一犯意之進行，若中途另有新犯意發生，縱所犯為同一罪名
    ，究非連續其初發的意思，即不能成立連續犯，最高法院著有七十年台上字第六
    二九六號判例意旨可資參照。查依併案意旨所認，被告於併案部分之犯罪時間九
    十一年五月一日，與本案犯罪時間九十三年一月二日，中間間隔長達逾一年八月
    月，時間上已非屬緊接，難認被告係基於幫助他人詐欺取財之概括犯意而為之，
    均詳述如前，是本案部分與併案部分非自始即在同一預定犯罪計畫以內無誤，揆
    之前揭最高法院判例及判決意旨，應認此併案內容與本案論罪科刑無何裁判上一
    罪關係或同一案件關係，本院自無從併辦前開部分，應退由承辦檢察官另行偵辦
    ，末此敘明。
據上論斷，應依刑事訴訟法第四百五十五條之一第一項、第三項、第三百六十八條，
判決如主文。
本案經檢察官甲○到庭執行職務。
中      華      民      國    九十四    年五      月    三十一    日
                                    臺灣臺中地方法院刑事第十三庭
                                        審判長法  官  許  旭  聖
                                              法  官  李  秋  娟
                                              法  官  陳  可  薇
右正本證明與原本無異。
不得上訴。
                                              書記官
中      華      民      國    九十四    年      五      月    三十一    日
附錄論罪科刑法條
刑法第三百三十九條第一項
意圖為自己或第三人不法之所有，以詐術使人將本人或第三人之物交付者，處五年以
下有期徒刑、拘役或科或併科一千元以下罰金。
